臺灣屏東地方法院刑事判決　　　　　　　　　　　　　九十三年度易字第一三六號
　　公　訴　人　臺灣屏東地方法院檢察署檢察官
　　被　　　告　丙○○○
　　選任辯護人　鍾治漢律師
右列被告因贓物案件，經檢察官提起公訴（九十二年度偵字第二五九五號），本院判
決如左：
    主    文
丙○○○故買贓物，處拘役伍拾日，如易科罰金，以佰元折算壹日。
    事    實
一、丙○○○係位於屏東縣屏東市橋南里永興巷二十一號清發商號之負責人，平日以
    收購廢五金等舊貨為業，於民國九十三年一月十二日上午六時許，在上開商號，
    明知某真實姓名年籍不詳之人持向其變賣之鏃新完好未受損之白鐵籠子（長約二
    百公分、寬約一百公分、高約一百公分）一個係來歷不明之贓物（該白鐵籠子係
    己○○所有，價值約新臺幣〈下同〉二萬二千元，於九十二年十二月間委託吉成
    機械工程行負責人丁○○製造，甫於九十三年一月十日交貨，而於九十三年一月
    十一日晚上十時許至翌日上午六時許間之某時，在屏東縣屏東市○○里○○路七
    六八號前遭不詳姓名年籍之人所竊取），仍以二千零二十元之價格買受之，並旋
    以店內之抓仔機貨車上之油壓鐵爪將該白鐵籠子壓毀，使其扭曲變形敝人耳目，
    以便轉賣。嗣於同年月十二日上午十一時許，經己○○在上開商號內發現前開已
    遭壓毀之白鐵籠子，而報警當場查獲。
二、案經屏東縣警察局屏東分局報請臺灣屏東地方法院檢察署檢察官偵查起訴。
    理    由
一、按被告以外之人於警詢中之陳述，雖屬刑事訴訟法第一百五十九條所稱之「審判
    外之陳述」，然被害人己○○於警詢中之指訴、證人丁○○於警詢中之證述，此
    等證據方法經公訴人提出後，經本院於準備程序時詢問被告就上開證據方法之證
    據能力之意見，被告及其辯護人對上開部分均表示無意見，且至言詞辯論終結前
    均未聲明異議，經本院審酌該陳述作成之情況，認該陳述符合刑事訴訟法第一百
    五十九條之五之規定，自得作為證據，先予敘明。
二、訊據被告丙○○○固坦承曾於右揭時地以二千零二十元之價格買受上開白鐵籠子
    等情不諱，惟矢口否認有故買贓物之犯行，並辯稱：上開白鐵籠子係姓名年籍不
    詳之男子於九十三年一月十二日早上八點多時，持來向伊變賣的，且拿來變賣時
    就是壞的，故伊不知係贓物云云。惟查：
  (一)上開白鐵籠子（長約二百公分、寬約一百公分、高約一百公分）係己○○所有，
    價值約二萬二千元，係其於九十二年十二間委託吉成機械工程行負責人丁○○製
    造，甫於九十三年一月十日交貨，而於九十三年一月十一日晚上十時許至翌日上
    午六時許間之某時在屏東縣屏東市○○里○○路七六八號前失竊之事實，業據被
    害人己○○於警詢、偵查中指訴及證人丁○○於警詢中證述綦詳，並有查獲現場
    照片二張附於警卷可稽，故上開白鐵籠子係屬贓物無訛。
  (二)按刑法第三百四十九條第一項收受贓物罪，係以行為人客觀上有收受贓物行為，
    主觀上有收受贓物故意，即足該當。行為人於收受物品時，有無贓物認識，固屬
    內心意思活動，除經其表示於外，他人難以知悉。然訴訟法上證明及認定事實，
    乃歷史證明及推論，與自然科學實驗證明不同。後者雖得以實驗求證完全一致或
    符合；但訴訟法上證明及事實認定，係高度蓋然性推論所得概括認定，如通常人
    皆可確信，其即為真實（最高法院八十四年台上字第五一二九號判決意旨參照）
    。
  (三)查上開贓物即白鐵籠子係屬新品一事，業據證人丁○○於警詢中及本院審理時證
    述：該白鐵籠子係伊製作，己○○大約一個月前向伊訂做，於九十三年一月十日
    甫交貨的等語（見本院卷第八十一頁、警卷第十一頁）。而姓名年籍不詳之人於
    九十三年一月十二日將上開完好鏃新之白鐵籠子出賣予被告一事，亦據證人甲○○於偵查中到庭結證證稱：九十三年一月十二日有到丙○○○的回收場二次，因
    伊當天凌晨在中央市場失竊了切魚的白鐵板，聽市場的人說那個地方有在收贓物
    ，伊在早上六點多有空，所以就去該回收場找，當時店已經開了，店裡面有三個
    人即在庭之被告、黃順清及那個來賣鐵籠子的人，伊看見來賣的人帶一個全新的
    鐵籠子放在磅亭上秤重量，是在房子外面秤的，伊就去看有沒有伊的東西，結果
    沒找到，後來伊又再去該商號找，就看到己○○與警察在那裡與被告爭執，後來
    伊就出來拿一張名片給己○○，告訴被害人伊願意出來作證，證明伊在第一次去
    看時，該籠子是好的等情明確（見偵查卷第十頁、警卷第十頁），核與被害人己○○於本院審理時證述：伊當天十點多到被告商號遇到甲○○，甲○○跟伊說當
    天早上六點多來被告商號時，有看到白鐵籠子被搬上去磅秤上，當時白鐵籠子是
    完好的等語之情節大致相符（見本院卷第四十五頁），參以證人甲○○與被告既
    無怨隙，應無故意為不實陳述之舉，是證人甲○○證述上情，堪予採信。至證人
    甲○○於警詢、偵查中所證述籠子之尺寸，與該籠子之實際尺寸雖略有出入，然
    其自承於兩公尺外目測，且當時該籠子係置於磅秤上，其對於該籠子尺寸之認知
    自不可能完全正確，尚難因此認其證言不可採信。又被告自承從事廢五金等舊貨
    買賣經驗已有十餘年，若是完好的籠子，伊不會收受，除非是認識的人來變賣等
    語，證人甲○○既證稱被告買受該白鐵籠子當時係完好全新，業如前述，衡諸經
    驗法則，被告應可得知該物品顯有贓物可能。
  (四)又被告辯稱該商號平日係在早上八點多才開始營業，故清晨六點多時不可能有人
    來變賣東西云云，並經證人黃順清到庭結證證稱：平常都是早上八點營業，該白
    鐵籠子係當天早上八點多時，一中年人載來賣的，白鐵籠子在載來時就已經是壞
    的等語（見偵查卷第八頁至第九頁），然其證述與證人甲○○上開證述顯有未符
    ，且證人黃順清為被告受僱之人，其證言當有偏頗之虞，實難採信。另證人戊○○即被告之鄰居（亦為黃順清之父）雖到庭證稱：該商號平時約八點開門等語，
    然證人戊○○既稱被告本人係住在該商號內等語（見本院卷第四十三頁），且觀
    之卷附照片該商號並無所謂之大門（見偵查卷第十七頁），故急欲脫手上開白鐵
    籠子者自得於該商號營業時間前前往變賣，是被告於當日清晨六點多自有向其收
    購白鐵籠子等貨物之可能，且證人甲○○證稱當天早上六點多即看見有人拿上開
    白鐵籠子至被告商號變賣等情，已如前述，是證人戊○○所述，尚難為有利於被
    告之認定，被告此部分所辯，自難採信。反之，被告既有十餘年買賣廢五金等舊
    貨之經驗，更足知商號於正常營業時間前即有人前來兜售物品，該物品係贓物之
    可能性甚大。
  (五)再者，被告所經營之上開商號，性質上乃以價購報廢之五金等舊貨為主，是以被
    告在向他人價購物品時，其本即應對所收購之廢五金商品來源如何具較常人為高
    之注意能力與義務，以避免收受來源不正之贓物而觸法。被告既自承該白鐵看起
    來確實是嶄新的等語，且有遭壓毀之白鐵籠子照片一張附卷可稽（見警卷第十八
    頁），果該白鐵籠子如被告所述於變賣時業已遭壓毀，被告應一望應即知非因年
    久而毀損，其卻未詢問變賣者該籠子為何會遭壓毀，實與常態未符，且被告於警
    詢中自承如是熟客不會登記等情（見警卷第七頁），然被告稱印象中該變賣籠子
    之人僅有很久以前來過一次，既非熟客，惟其於買受後並未加以登記，亦與平日
    作業方式不同，是其所辯該籠子變賣時已遭壓毀，故伊不知道是贓物云云，自難
    採信。
  (六)另被告雖辯稱其店內並無壓毀籠子之工具，然其自承該店有抓仔機貨車（其上有
    一油壓鐵爪），且有該抓仔機貨車附卷照片一張附於可稽（見偵查卷第十七頁）
    ，經本院函屏東縣舊貨商業同業公會，該公會函覆「如白鐵籠子之鐵軌為細條（
    二分以下）者，則該抓仔機貨車可以壓毀，如該籠子為粗條（三分以上）則不容
    易壓毀」，此有該工會九十三年度六月三號函附卷可稽（見本院卷六十七頁），
    而證人己○○亦於本院審理時到庭結證證稱稱：該白鐵籠子之鐵軌約為二分粗，
    卷附照片之抓仔機具（其上有油壓鐵爪）應可輕易將該籠子壓毀等語（見本院卷
    八十一頁至八十二頁），且證人即當天至現場處理之員警乙○○到庭證稱：當天
    商號內除上開抓仔機貨車外，並未看到其他怪手類機器等語（見本院卷第八十三
    頁），故被告以該抓仔機貨車上之油壓鐵爪將上開白鐵籠子壓毀敝人耳目，以便
    轉賣之事實，應無疑義。
  (七)綜上所述，被告所辯上情，顯係事後飾卸之詞，不足採信。本件事證明確，被告
    故買贓物犯行，堪以認定。
二、核被告所為，係犯刑法第三百四十九條第二項之故買贓物罪。爰審酌被告之犯罪
    目的、手段、所故買之贓物價值不高，惟犯後未能坦承犯行等一切情狀，量處如
    主文所示之刑，並諭知易服勞役之折算標準。
據上論斷，應依刑事訴訟法第二百九十九條第一項前段，刑法第三百四十九條第二項
、第四十一條第一項前段，罰金罰鍰提高標準條例第一條前段、第二條，判決如主文
。
本案經檢察官盧明軒到庭執行職務。
中      華      民      國      九十三    年     七       月    二十    日
                                  臺灣屏東地方法院刑事第六庭
                                      審判長法  官  石家偵
                                            法  官  林家聖
                                            法  官  許心
右正本證明與原本無異。
如不服本判決應於收受本判決送達後十日內向本院提出上訴書狀，其未敘述上訴理由
者，並得於提起上訴後十日內向本院補提理由書狀（均須按他造當事人之人數附繕本
 ）「切勿逕送上級法院」
         書記官  林香如
中    華    民    國     九十三      年      七      月      二十二     日
如不服本判決，應於判決送達後十日內，向本院提出上訴狀。
附錄本案論罪科刑法條全文
刑法第三百四十九條
收受贓物者，處三年以下有期徒刑、拘役或五百元以下罰金。
搬運、寄藏、故買贓物或為牙保者，處五年以下有期徒刑、拘役或科或併科一千元以
下罰金。
因贓物變得之財物，以贓物論。
